【裁判字號】    99,台上,679
【裁判日期】    990422
【裁判案由】    排除侵害
【裁判全文】
最高法院民事裁定              九十九年度台上字第六七九號
上  訴  人  甲○○○○○○（亞洲）有限公司
          
            香港商必佳塑膠金屬製品廠（國際）有限公司
          
            onal）Ltd.）
上 列二 人
法定代理人  Sungyuk 'Stephen' Won
                      住同上
共      同
訴訟代理人  陳 長 文律師
            劉 騰 遠律師
            劉 昌 坪律師
上  訴 人   美商乙○○○股份有限公司
            （R.H.Murphy Company,Inc.）
                      設3 Howe Drive,Amherst, New Hampsh
                      ire 0303L U.S.A.
法定代理人  乙○○○（Robert H. Murphy）
                      住同上
訴訟代理人  陳 和 貴律師
            邱 永 豪律師
上列當事人間請求排除侵害事件，兩造對於中華民國九十七年十
二月十六日台灣高等法院台中分院第二審更審判決（九十七年度
重上更(一)字第二○號），各自提起上訴，本院裁定如下：
    主  文
兩造上訴均駁回。
第三審訴訟費用由兩造各自負擔。
    理  由
按上訴第三審法院，非以原判決違背法令為理由，不得為之。又
提起上訴，上訴狀內應記載上訴理由，表明原判決所違背之法令
及其具體內容，暨依訴訟資料合於該違背法令之具體事實，其依
民事訴訟法第四百六十九條之一規定提起上訴者，並應具體敘述
為從事法之續造、確保裁判之一致性或其他所涉及之法律見解具
有原則上重要性之理由。同法第四百六十七條、第四百七十條第
二項定有明文。而依同法第四百六十八條規定，判決不適用法規
或適用不當者，為違背法令；依同法第四百六十九條規定，判決
有該條所列各款情形之一者，為當然違背法令。是當事人提起上
訴，如以同法第四百六十九條所列各款情形為理由時，其上訴狀
或理由書應表明該判決有合於各該條款規定情形之具體內容，及
係依何訴訟資料合於該違背法令之具體事實。如依同法第四百六
十八條規定，以原判決有不適用法規或適用法規不當為理由時，
其上訴狀或理由書應表明該判決所違背之法令條項，或有關判例
、解釋字號，或成文法以外之習慣或法理等及其具體內容，暨係
依何訴訟資料合於該違背法令之具體事實，並具體敘述為從事法
之續造、確保裁判之一致性或其他所涉及之法律見解具有原則上
重要性之理由。上訴狀或理由書如未依上述方法表明，或其所表
明者與上開法條規定不合時，即難認為已合法表明上訴理由，其
上訴自非合法。本件上訴人甲○○○○○○（亞洲）有限公司、
香港商必佳塑膠金屬製品廠（國際）有限公司（以下合稱必佳公
司）起訴主張伊係在亞洲地區負責生產、製造、銷售及進出口球
柵陣列產品（亦稱BGA 系列積體電路托盤產品）之廠商，對造上
訴人美商乙○○○股份有限公司（下稱乙○○○公司）係該產品
市場之主要競爭者，竟於未踐行行政院公平交易委員會發布之「
審理事業發侵害著作權、商標權或專利權警告函案件之處理原則
」（下稱「處理原則」）所定程序之情形下，即自民國八十八年
間起至九十年間止，以其發明之BGA 球端子積體電路托盤獲有專
利權為由，先後寄發警告函予伊之交易相對人及潛在交易相對人
，影響交易秩序，爰依公平交易法第二十四條及第三十條規定，
聲明求為命乙○○○公司容忍伊對於球柵陣列產品得為生產、製
造、銷售、陳列、輸出、輸入或其他一切與該產品有關之行為，
並得以廣告或其他任何方式為推廣促銷之行為（下稱容忍行為）
，乙○○○公司並不得以法定程序以外之方式直接或間接對伊為
任何妨礙、阻止或其他類似行為之判決。而原審依調查證據之結
果及全辯論意旨，以：乙○○○公司發予必佳公司交易相對人或
潛在交易相對人之函文，均屬警告性質之函文，審酌該警告函內
容、及其於發警告函前未踐行行為時「處理原則」第三點或第四
點所定之程序，而依其情節亦足以影響交易秩序等情，認該公司
違反公平交易法第二十四條規定；必佳公司依同法第三十條規定
，請求乙○○○公司不得在未踐行「處理原則」所定程序之情形
下，寄發內容涉及伊公司產品有剽竊乙○○○公司專利之虞之警
告函予伊之交易相對人或潛在交易相對人部分，即非無據，應予
准許。惟乙○○○公司違反公平交易法第二十四條之情節，僅係
未踐行「處理原則」所定程序，即逕發警告函，並未以其他行為
妨害、干擾或阻止必佳公司生產、製造、銷售、陳列、或其他一
切與球柵陣列產品有關之行為，則必佳公司其餘請求，即難認有
理由，應予駁回等詞，為必佳公司一部勝訴、一部敗訴之判決。
兩造對於原判決不利部分各自提起上訴，雖均以各該部分判決違
背法令為由；惟必佳公司上訴部分，無非謂原審對於其提出該公
司產品非屬乙○○○公司專利權範圍之「專利侵害鑑定報告」未
予審酌，理由不備云云，然原審係因乙○○○公司雖違反公平交
易法第二十四條規定，但未有任何妨害、干擾或阻止必佳公司生
產、製造、銷售、陳列球柵陣列產品之行為，認必佳公司請求乙
○○○公司為容忍行為等其餘之訴部分為無理由，此與必佳公司
產品是否為乙○○○公司專利權範圍所及，尚屬無關，原審就該
與判決結果不生影響之攻擊方法未予審究，自難謂其違背法令。
而乙○○○公司之上訴理由，亦係就原審依職權取捨證據，認定
其所為違反公平交易法第二十四條規定等情，指摘其為不當，並
就原審已詳予論斷並說明其理由部分，漫謂其理由不備；並非表
明原判決所違背之法令及其具體內容，暨依訴訟資料合於該違背
法令之具體事實，尤未具體敘述為從事法之續造、確保裁判之一
致性或其他所涉及之法律見解具有原則上重要性之理由，難認已
合法表明上訴理由。依首揭說明，應認其上訴均為不合法。又行
政主管機關依其職掌就有關法規所為釋示，僅供法官於審判案件
時參考，無關法律之適用。行政院公平交易委員會發布之「處理
原則」，係該會本於公平交易法第四十五條規定所為之解釋性行
政規則，用以處理事業對他人散發侵害智慧財產權警告函之行為
，有無濫用權利，致生公平交易法第十九條、第二十一條、第二
十二條、第二十四條等規定所禁止之不公平競爭行為（參見司法
院大法官會議釋字第五四八號解釋）。乙○○○公司行為時及原
審判決時「處理原則」之內容雖未盡相同，惟該行政解釋僅供審
判之參考，原審參酌行為時「處理原則」之內容而自為判斷，並
無違背法令可言，附此敘明。
據上論結，本件兩造上訴均為不合法。依民事訴訟法第四百八十
一條、第四百四十四條第一項、第九十五條、第七十八條，裁定
如主文。
中    華    民    國  九十九  年    四    月  二十二  日
                      最高法院民事第一庭
                          審判長法官  蕭  亨  國
                                法官  葉  勝  利
                                法官  高  孟  焄
                                法官  許  澍  林
                                法官  黃  秀  得
本件正本證明與原本無異
                                      書  記  官
中    華    民    國  九十九  年    五    月    四    日
                                                      Ｅ

司法院資訊處製作；財團法人民間司法改革基金會備份。
